臺灣高等法院臺中分院刑事裁定
111年度抗字第1073號
抗  告  人  
即具 保 人  賴景煌





被      告  吳振成


抗告人即具保人因被告妨害秩序等案件，不服臺灣臺中地方法院
111年度訴字第714號中華民國111年10月28日沒入保證金裁定，
提起抗告，本院裁定如下：
    主  文
原裁定撤銷 。
    理  由
一、原裁定意旨略以：抗告人即具保人（下稱抗告人）賴景煌因
    被告（下稱被告）吳振成妨害秩序等案件，前經依臺灣臺中
    地方檢察署（下稱臺中地檢署）檢察官指定保證金新臺幣（
    下同）5萬元，由抗告人出具同額現金保證後，被告因而獲
    釋。嗣原審法院依法傳喚被告，並通知抗告人偕同被告到庭
    ，詎被告無正當理由而未到庭，抗告人亦未遵期帶同被告到
    庭，而被告經依法拘提亦未獲等情，有刑事被告保證書、國
    庫存款收款書、原審法院準備程序筆錄、調查筆錄、送達證
    書、個人戶籍資料查詢結果、臺灣高等法院在監在押全國紀
    錄表、拘票、臺中市政府警察局第二分局民國111年9月7日
    函文暨所檢附之拘提結果存卷可考，足認被告顯已逃匿，爰
    裁定沒入保證金及所實收利息沒入等語。
二、抗告意旨略以：被告涉犯妨害秩序等案件執行羈押中，抗告
    人受被告之請託籌措保證金為其交保，因被告再三保證絕不
    逃匿並遵期到庭，抗告人遂為其具保。嗣抗告人雖另案在監
    服刑，惟與被告仍有以書信相互聯繫，其間抗告人並有告知
    被告交保後需按時到庭等情。因本件原審法院依法傳喚被告
    ，並通知抗告人偕同被告到庭，而抗告人既有另案在監服刑
    之情事，且業已以書信告知被告如期到庭，顯然已盡具保人
    責任，是被告未遵期到庭，實不可歸咎抗告人，為此，特提
    起抗告請求撤銷原裁定等語。     
三、按具保之被告逃匿者，應命具保人繳納指定之保證金額，並
    沒入之。不繳納者，強制執行。保證金已繳納者，沒入之。
    沒入保證金時，實收利息併沒入之，刑事訴訟法第118條第1
    項、第119條之1第2項分別定有明文。又按具保係以命具保
    人提出保證書及繳納相當數額保證金之方式，作為替代羈押
    之手段，而繳納保證金之目的，即在擔保被告按時出庭或接
    受執行，使訴訟或執行程序得以順利進行，因此，沒入具保
    人繳納之保證金，應以被告逃匿中為其要件，倘被告曾經逃
    匿，但於法院沒入保證金裁定生效前，業已因另案在監執行
    ，即不得再以被告逃匿為由，沒入保證金。
四、經查：被告前因涉犯妨害秩序等案件，偵查中經臺中地檢署
    檢察官指定保證金5萬元，由抗告人於110年11月21日如數繳
    納後，將被告釋放在案；嗣案經起訴，原審法院以111年度
    訴字第714號案件審理中，被告經原審法院合法傳喚，無正
    當理由，未遵期於111年8月15日到庭，復拘提無著，原審法
    院認被告業已逃匿，於111年10月28日裁定沒入抗告人所繳
    上開保證金，有國庫存款收款書、臺中地檢署收受刑事保證
    金通知、刑事被告現金保證書（見110偵38172影卷第247、2
    49、253頁）、臺灣臺中地方法院送達證書、臺灣臺中地方
    法院111年8月15日刑事報到單、同日準備程序筆錄、個人基
    本資料查詢結果、在監在押全國紀錄表、臺灣臺中地方法院
    拘票、臺中市政府警察局第二分局111年9月7日中市警二分
    偵字第1110040737號函所附拘提報告書在卷（見111訴714影
    卷第235、253至261、305、307至309、327至333、345至350
    頁）可憑。惟被告在原裁定作成前之111年9月25日，已因另
    案入法務部○○○○○○○○附設觀察勒戒所執行觀察、勒戒，迄至
    111年10月31日因無繼續施用毒品傾向出所，有卷附被告之
    臺灣高等法院被告前案紀錄表、臺灣高等法院在監在押全國
    紀錄表在卷（見本院卷第15至33、38至41頁）可佐，從而原
    審於裁定沒入保證金時，被告已因另案在勒戒所執行觀察勒
    戒，即不得再以被告逃匿為由沒入保證金。原審疏未詳查，
    裁定沒入具保人繳納之保證金，尚有未洽，應由本院將原裁
    定予以撤銷。
據上論斷，應依刑事訴訟法第413條，裁定如主文。　　
中　　華　　民　　國　　111 　年　　11　　月　　23　　日
            刑事第九庭  審判長法　官　紀　文  勝
                              法　官　紀  佳  良
                              法　官　賴  妙  雲
以上正本證明與原本無異。
不得再抗告。                      
                              書記官  林  玉  惠
                            　
中　　華　　民　　國　　111 　年　　11　　月　　23　　日